臺灣高等法院高雄分院民事判決　九十一年度上易字第二三五號
　　　上　訴　人　國城建設股份有限公司
　　　法定代理人　丙○○
　　　訴訟代理人　甲○○
　　　被上 訴 人　乙○○
右當事人間請求返還價金事件，上訴人對於中華民國九十一年九月九日臺灣高雄地方
法院九十一年度訴字第七五九號第一審判決提起上訴，本院判決如左：
      主      文
上訴駁回。
第二審訴訟費用由上訴人負擔。
      事實及理由
一、被上訴人主張：被上訴人於民國九十年六月十八日與上訴人簽訂房地買賣契約書
    ，約定購買上訴人所興建坐落高雄市○○區○○段二十一之十二地號土地上編號
    Ｅ六房屋及其坐落土地（下稱系爭房地），被上訴人已給付定金及簽約金新台幣
    （下同）六十萬元，惟被上訴人於交付期款前發現房屋有滲水瑕疵，乃限期函請
    上訴人改善及提出修補完成之證明文件，並主張同時履行抗辯權，表示於房屋修
    繕前暫不給付期款，惟上訴人迄至九十年九月底仍未改善，被上訴人乃依民法第
    三百五十四條第一項及第三百五十九條之規定解除買賣契約，並訴請上訴人返還
    定金及簽約金，惟遭原審以被上訴人行使解除權不合法而駁回被上訴人之訴，被
    上訴人乃向上訴人表示願依約履行，惟上訴人已將系爭房地另行出賣訴外人高秀
    碧，並完成所有權移轉登記及交屋手續，上訴人顯已給付不能，爰依民法第二百
    二十六條第一項、第二百五十六條規定解除本件契約，並依民法第二百五十九條
    第一、二款規定，求為判決上訴人應給付被上訴人六十萬元，及自受領翌日起之
    法定遲延利息，暨願供擔保請准宣告假執行等語。原審判決被上訴人勝訴，上訴
    人提起上訴，被上訴人答辯聲明：上訴駁回。
二、上訴人則以：被上訴人未依約於九十年七月十五日給付期款五十萬元，且上訴人
    已於九十年七月三十日取得建物使用執照，並於九十年八月十三日催告被上訴人
    繳款未繳，故上訴人於取得使用執照後逾二十日即九十年八月二十四日解除契約
    ，並沒收六十萬元價金，依買賣契約第六條及第十八條之約定，解除權之行使並
    無不當。系爭房屋因防水工程初驗，故在頂樓大量儲水造蓄水池，以查驗防水效
    果，並無漏水，被上訴人發現水漬污損，竟藉口漏水而拒絕給付價金。且被上訴
    人未繳款當時並未發現屋頂漏水情事，嗣於同年八月九日始以屋頂漏水抗辯未修
    復前拒絕給付之期款。又依民法第二百六十四條第一項但書之規定，被上訴人在
    九十年七月十五日負有給付期款之債務，而上訴人當時尚未有交屋之債務，被上
    訴人並無瑕疵擔保請求權存在。再者，被上訴人拒絕給付之金額為四百九十五萬
    元，而被上訴人抗辯之瑕疵防水工程費用尚不及一萬元，兩者不相當。又本件買
    賣為預售屋買賣，買賣標的物房屋尚在興建中，工程瑕疵本會存在，買方不得以
    房屋瑕疵或未完成修繕為理由拒絕付款。且兩造買賣契約第十條後段明文約定：
    「買方就本契約所載之房屋如認有瑕疵或未盡事宜，應於繳清房地總價款百分之
    九十七，暨相關稅金、規費後，載明於驗收單上要求賣方限期二個月內完成修繕
    ；並保留房地總價百分之三作為交屋保留款，於實際交屋完成同時交付」，則被
    上訴人於工程尚未完工前，即以房屋瑕疵為由拒絕給付期款，與契約約定不合，
    是被上訴人主張同時履行抗辯為無理由等語，資為抗辯。其上訴聲明：(一)原判決
    廢棄。(二)被上訴人在第一審之訴及假執行之聲請均駁回。(三)第一審及第二審訴訟
    費用由被上訴人負擔。(四)如受不利之判決，上訴人願供擔保請准宣告假執行。
三、被上訴人主張之事實，已據其提出系爭房地買賣合約書、高雄七十支郵局第一四
    六號存證信函、高雄郵局第六二一Ｏ號存證信函、高雄七十支郵局第一五一號存
    證信函、高雄郵局第六五九四號存證信函、律師函、高雄郵局第一五九三號存證
    信函及土地及建物登記謄本各一份為證。上訴人對於兩造於上開時間簽訂系爭買
    賣契約書、收取被上訴人交付之定金與簽約金共六十萬元、及已將系爭房地售予
    訴外人高秀碧等事實均不爭執，惟被上訴人主張其有同時履行抗辯權，及已解除
    契約之情，則為上訴人所否認，並以前詞置辯，故本件應審究者為：(一)上訴人以
    被上訴人未依約給付第一期價款而解除系爭買賣契約是否合法？(二)被上訴人以上
    訴人給付不能解除系爭買賣契約，並請求返還已交付之買賣價金與利息有無理由
    ？
四、經查：
（一）上訴人以被上訴人未依約給付第一期價款而解除系爭買賣契約是否合法？
    (1)兩造於九十年六月十八日簽訂系爭買賣契約書，被上訴人主張其於交付第一期
      期款五十萬元前，因發現房屋之頂樓天花板有滲水之瑕疵，乃於九十年八月九
      日以高雄七十支郵局第一四六號存證信函請求上訴人改善滲水之瑕疵，並通知
      上訴人於改善前暫不繼續付款，上訴人則以九十年八月十三日高雄郵局第六二
      一Ｏ號存證信函回函稱：「該屋滲水問題，本公司在交屋前一定會修繕完成」
      等語，業已承認房屋有滲水之情形，有兩造不爭執為真正之高雄七十支郵局第
      一四六號存證信函、高雄郵局第六二一Ｏ號存證信函各一份在卷可稽（原審卷
      第三八頁至第四０頁），復有被上訴人於九十年九月二日及同年月三十日至系
      爭房屋現場勘查時所拍攝之照片二幀為證（原審卷第一一五頁），參以上訴人
      自承：「漏水部分並非不能回復，且事後已修補」等語（原審卷第一一三頁）
      ，亦不否認確有漏水之事，益證被上訴人主張系爭房屋有滲水之瑕疵，經限期
      催告上訴人修補，惟上訴人迄至九十年九月底仍不為補正一節，堪信為真實，
      是以上訴人所辯：九十年七、八月間並無下雨，系爭房屋之所以有滲水之情，
      乃因上訴人公司在頂樓儲水以查驗防水效果所致云云，核與事實不符，自不足
      採。
    (2)又被上訴人雖於九十年八月九日始以存證信函催告上訴人修補滲水之瑕疵，惟
      衡情一般消費者發現瑕疵後，均會先以口頭通知請求改善，經置之不理後，始
      以存證信函催告，鮮有發現瑕疵當日即以存證信函方式催告者，是被上訴人未
      依約於九十年七月十五日給付第一期期款五十萬元，係因當時系爭房屋屋頂有
      滲水之瑕疵，且經被上訴人口頭通知後，上訴人亦未修補，因此被上訴人始於
      九十年八月九日以高雄七十支郵局第一四六號存證信函請求上訴人改善滲水之
      瑕疵等情，應可認定。是上訴人抗辯被上訴人未繳款當時並未發現屋頂漏水情
      事，嗣於同年八月九日始以屋頂漏水抗辯未修復前拒絕給付之期款云云，尚不
      足取。
    (3)再按民法第三百五十四條有關物之瑕疵擔保規定，原則上固於危險移轉後始有
      適用。但出賣人既有給付無瑕疵物之義務，買受人亦有拒絕受領瑕疵物之權利
      。在特定物之買賣，該為買賣標的之特定物於危險移轉前，倘已有明顯之瑕疵
      ，如經買受人催告出賣人補正，而出賣人仍不為補正，應解為買受人得拒絕給
      付相當之價金，以免往後之法律關係趨於複雜，損及買受人之權益（最高法院
      八十二年度台上字第二九一號、八十四年度台上字第一六九號、八十四年度台
      上字第一七六Ｏ號判決意旨參照），易言之，買賣標的物於危險負擔移轉前，
      如出賣人不為除去標的物之瑕疵，買受人已得主張物之瑕疵擔保請求權，並得
      主張同時履行抗辯權，拒絕給付相當之價金。本件特定物之買賣，出賣人既有
      給付無瑕疵物之義務，該為買賣標的之特定物於危險移轉前，既已有明顯之漏
      水瑕疵，且經買受人即被上訴人催告出賣人即上訴人補正，仍不為補正時，應
      解為被上訴人得拒絕給付第一期期款之價金，以免往後之法律關係趨於複雜，
      損及被上訴人之權益，是被上訴人於上訴人尚未就漏水瑕疵修繕完成前，依民
      法第二百六十四條第一項前段規定行使同時履行抗辯權，揆諸前揭說明，自屬
      有據。上訴人辯稱被上訴人於九十年七月十五日負有給付期款之義務，而上訴
      人尚未有交屋之債務，被上訴人並無瑕疵擔保請求權存在，其主張同時履行抗
      辯為無理由云云，尚難採信。
    (4)又上訴人以被上訴人拒絕給付之金額為四百九十五萬元，而被上訴人抗辯之瑕
      疵防水工程費用尚不及一萬元，兩者不相當云云，惟房屋滲水原因甚多，若未
      能有效修補，將妨害居住品質，甚至不堪居住，自難謂瑕疵為輕微，是被上訴
      人拒付其餘價金並無何不相當。再者，本件固為預售屋買賣，房屋尚在興建中
      ，然若有滲水瑕疵，亦應立即修復，以免損害擴大，上訴人認被上訴人不得因
      工程瑕疵而拒絕付款云云，自無足取。且兩造買賣契約第十條後段雖約定：「
      賣方依約完成本戶一切主建物附屬建物之設備及領得使用執照，並繳納自來水
      、電力之配管線路補助費後，通知買方於七日內進行交屋手續。買方就本契約
      所載之房屋如認有瑕疵或未盡事宜，應於繳清房地總價款百分之九十七，暨相
      關稅金、規費後，載明於驗收單上要求賣方限期二個月內完成修繕；並保留房
      地總價百分之三作為交屋保留款，於實際交屋完成同時交付」，惟自該約定之
      前後文義觀之，乃係指上訴人依約完成主建物附屬建物之設備及領得使用執照
      ，並繳納自來水、電力之配管線路補助費後，通知買方於七日內進行交屋手續
      時，買方發現瑕疵之處理方式，而非指房屋建造中有所瑕疵之情形，本件之工
      程尚未完工，應無上開約定之適用，則上訴人抗辯被上訴人於工程尚未完工前
      ，以房屋瑕疵為由拒絕給付期款，與契約約定不合云云，亦無足採。
    (5)準此，被上訴人未依約於九十年七月十五日給付第一期款五十萬元，並無違約
      之情，上訴人於九十年八月二十四日以上訴人未依約繳付期款為由，解除系爭
      買賣契約，並沒收被上訴人已繳之定金及簽約金六十萬元，其解除權之行使並
      未合法，系爭買賣契約未因其行使解除權而失其效力。
（二）被上訴人以上訴人給付不能解除系爭買賣契約，並請求返還已交付之買賣價金
      有無理由？
    (1)兩造於簽約後，因系爭房屋存有滲水瑕疵，經被上訴人限期上訴人修繕，並表
      明於瑕疵修補完成前主張同時履行抗辯暫緩繳款，已詳如前述。然因上訴人逾
      期未補正，乃於九十年十一月十二日發函通知上訴人，表示依民法第三百五十
      四條第一項及第三百五十九條之規定解除系爭買賣契約，並依民法第二百五十
      九條第一款及第二款之規定，請求上訴人返還已付之定金及簽約金共六十萬元
      ，因上訴人拒不返還，被上訴人即於九十年十二月三日起訴請求上訴人返還上
      開價金，惟經原審認被上訴人尚無主張解除契約之權，而駁回被上訴人請求返
      還買賣價金之訴確定一節，亦有原審九十年度訴字第三四三四號返還價金民事
      判決一份在卷供參。由上所述，被上訴人上開解除契約既不合法，系爭買賣契
      約仍屬有效存在，兩造均應依系爭買賣契約條款履行其權利義務，故被上訴人
      於上開判決確定後，即於九十一年二月二十日發函上訴人表示願依原條件繼續
      買受系爭房地，並願一次給付全部價金，並請求上訴人與被上訴人聯絡會同辦
      理交屋事宜，自有依據。
    (2)然上訴人竟未依約履行其出賣人之義務，即於九十年十月十八日將系爭房地出
      賣予訴外人高秀碧，並已交屋及辦理所有權移轉登記予高秀碧一事，為兩造所
      不爭執，並有系爭房地土地及建物登記謄本各一份為證，顯見上訴人因可歸責
      於自已之事由將系爭房地一屋二賣，致對被上訴人給付不能之事實，堪予認定
      。從而被上訴人依民法第二百二十六條第一項、第二百五十六條之規定，以因
      可歸責於上訴人之事由致給付不能解除系爭買賣契約，並依民法第二百五十九
      條第一、二款規定請求上訴人返還繳納之價金（簽約金及定金）六十萬元，及
      自受領翌日即上訴人所不爭之九十年六月十九日起，按週年百分之五計算之利
      息，自屬有據。
五、綜上所述，上訴人以被上訴人未依約給付第一期價款而解除系爭買賣契約，並未
    合法，自應依約履行出賣人之義務，詎上訴人竟將系爭不動產出賣予訴外人高秀
    碧，並已辦理所有權移轉登記及交付房屋，顯因可歸責於自已之事由致給付不能
    。從而，被上訴人以上訴人給付不能為由解除系爭買賣契約，並依民法第二百五
    十九條第一、二款規定請求上訴人返還已繳納之價金六十萬元，及自受領翌日即
    九十年六月十九日起至清償日止，按週年百分之五計算之利息，為有理由，應予
    准許。原審判命上訴人如數給付，並分別酌定相當之擔保金額宣告假執行及免為
    假執行，於法並無不合，上訴意旨指摘原判決不當，求予廢棄改判，並請求願供
    擔保免為假執行，為無理由，應駁回其上訴。又本件事證已臻明確，兩造其餘主
    張陳述及所提之證據，均毋庸再予審酌，附此敘明。
據上論結，本件上訴為無理由，依民事訴訟法第四百四十九條第一項、第七十八條，
判決如主文。
中　　　華　　　民　　　國　　九十一　　年　　 十二　　 月　　 十七　　 日
                                      臺灣高等法院高雄分院民事第一庭
~B1審判長法官　黃金石
~B2　　　法官　鄭月霞
~B3　　　法官　魏式璧
右為正本係照原本作成。
不得上訴。
中　　　華　　　民　　　國　　九十一　　年　　 十二　　 月　　 十七　　 日
~B法院書記官　林采瑩
